【裁判字號】    99,竹簡,335
【裁判日期】    990920
【裁判案由】    給付管理費
【裁判全文】
臺灣新竹地方法院民事簡易判決         99年度竹簡字第335號
原      告  亞都世界大廈管理委員會
法定代理人  丁○○
訴訟代理人  丙○○
被      告  乙○○
訴訟代理人  甲○○
上列當事人間給付管理費事件，本院於民國99年9月6日辯論終結
，判決如下：
    主      文
被告應給付原告新臺幣參拾萬柒仟捌佰伍拾元，及自民國九十九
年四月十五日起至清償日止，按年息百分之五計算之利息。
訴訟費用由被告負擔。
本判決得假執行。
    事實及理由
甲、程序方面
    本件原告原係向本院聲請核發支付命令，惟被告業於法定期
    間內提出異議，依據民事訴訟法第519條第1項規定，即應以
    原支付命令之聲請視為起訴，合先敘明。
乙、實體方面
一、原告起訴主張：被告所有門牌號碼為「台北市中山區○○○
    路○段26號8樓之8室」之建物（下稱系爭建物），為亞都世
    界大廈之區分所有權人，依亞都世界大廈住戶管理規約（下
    稱系爭住戶管理規約）之約定，負有按月向原告繳交管理費
    之義務，且依系爭住戶管理規約第21條之約定，管理費之收
    取標準為每坪（包括公共設施）收費新臺幣（下同）110元
    ，另原告為防止八大行業進駐，遂同意亞都世界大廈1至5樓
    之空屋以半價計收管理費，然6至12樓之空屋仍以全額計收
    管理費，而系爭建物位於8樓，共64.85坪，故每月管理費應
    為6,550元，而被告雖曾提出系爭建物亦應以半價計收管理
    費之要求，惟業經原告開會否決，且原告開會前已在電梯張
    貼公告，依法亦無通知每位區分所有權人之必要。詎被告自
    95年4月1日起至99年2月28日止均未依約繳納管理費，已積
    欠47期、共計307,850元之管理費未繳，迭經原告以存證信
    函催繳，被告始繳交99年3月以後之管理費，惟前所積欠之
    管理費307,850元迄未給付，為此爰依公寓大廈管理條例第
    21條之規定提起本件訴訟，並聲明：如主文第1項所示。
二、被告對於欠繳管理費之事實並不爭執，惟以：原告在系爭建
    物張貼被告欠繳管理費之公告，致系爭建物沒能出租或出賣
    ，且系爭建物既為空屋，希望比照其他空屋以半價計收管理
    費，況系爭建物過去也曾以半價計收管理費，現在卻不行，
    顯不公平。又原告開會及會議紀錄均未通知被告，而被告要
    求列席亦遭拒，是原告顯有未盡責之處等語置辯。
三、得心證之理由：
(一)、原告主張被告為亞都世界大廈之區分所有權人，卻自95年4
    月1日起至99年2月28日止均未依約繳納管理費，已積欠47期
    、共計307,850元之管理費未繳等事實，業據提出與所述相
    符之亞都世界大廈管理委員會收費收據47紙、建物謄本、公
    寓大廈管理組織報備證明、系爭住戶管理規約彙編、亞都世
    界大廈管理委員會（第十三屆）會議紀錄、亞都世界大廈管
    理委員會簽呈各1份（以上均影本）為證，而被告到庭亦對
    其積欠管理費未繳之事實並不爭執，堪認原告此部分之主張
    為真實。
(二)、按有關公寓大廈、基地或附屬設施之管理使用及其他住戶間
    相互關係，除法令另有規定外，得以規約定之；住戶應遵守
    其他法令或規約規定事項，公寓大廈管理條例第23條第1項
    、第6條第1項第5款分別定有明文。次按「專有部分、約定
    專用部分之修繕、管理、維護，由各該區分所有權人或約定
    專用部分之使用人為之，並負擔其費用。共用部分、約定共
    用部分之修繕、管理、維護，由管理負責人或管理委員會為
    之。其費用由公共基金支付或由區分所有權人按其共有之應
    有部分比例分擔之。但修繕費係因可歸責於區分所有權人或
    住戶之事由所致者，由該區分所有權人或住戶負擔。其費用
    若區分所有權人會議或規約另有規定者，從其規定。」公寓
    大廈管理條例第10條第1項、第2項分別定有明文；而公寓大
    廈區分所有權人或社區建物所有權人，為公寓大廈或社區全
    體住戶團體之成員，管理、使用共有設施，自應尊重全體住
    戶之共同意見，則公寓大廈區分所有權人或社區建物所有權
    人就共用部分管理費用之負擔，依私法自治原則，經由所有
    權人會議決議繳納公共基金（即俗稱管理費），而由管理委
    員會保管運用支付，符合現代群居生活之要求，上開決議應
    屬共有人間契約約定內容，全體住戶自應遵守上開決議。查
    本件被告既不爭執其為亞都世界大廈之區分所有權人，除有
    組織全體區分所有權會議及議決社區規約之權利外，應同時
    負遵守社區規約、區分所有權人會議、管理委員會決議等義
    務，是被告即負有繳納管理費之義務。至被告雖辯稱系爭建
    物為空屋，管理費應減半云云，惟據系爭住戶管理規約第22
    條約定以觀，原告收取系爭管理費之用途主要在於：(1)委任
    或聘用管理服務人之報酬；(2)共用部分、約定共用部分之修
    繕、管理、維護費用；(3)有關共用部分之各式保險費用、清
    潔費用、公用電費等；(4)管理組織之辦公費、電話費、專業
    諮詢費用；(5)其他屬於大廈公共事務及活動支出，故系爭管
    理費之收取、用途既均涉及共用部分之管理、維護，以及公
    共性事務之進行，自不因被告未使用系爭建物而有異，亞都
    世界大廈相關費用之支出猶然，並未因此減少。準此，被告
    即受系爭住戶管理規約之拘束，而負有依規約約定共同分擔
    共用部分相關費用之義務。另被告辯稱原告允許亞都世界大
    廈1至5樓之空屋以半價計收管理費，然6至12樓之空屋仍以
    全額計收管理費，顯有不公，且原告開會及會議紀錄均未通
    知被告，而被告要求列席亦遭拒，是原告顯有未盡責之處云
    云，惟原告計收管理費之標準是否不當及原告是否有未盡責
    之處，核屬另一法律關係，與本件無涉，亦非本件所得審究
    。
(三)、末按區分所有權人或住戶積欠應繳納之公共基金或應分擔或
    其他應負擔之費用已逾2期或達相當金額，經定相當期間催
    告仍不給付者，管理負責人或管理委員會得訴請法院命其給
    付應繳之金額及遲延利息。給付有確定期限者，債務人自期
    限屆滿時起，負遲延責任；給付無確定期限者，債務人於債
    權人得請求給付時，經其催告而未為給付，自受催告時起，
    負遲延責任。其經債權人起訴而送達訴狀，或依督促程序送
    達支付命令，或為其他相類之行為者，與催告有同一之效力
    。遲延之債務，以支付金錢為標的者，債權人得請求依法定
    利率計算之遲延利息；應付利息之債務，其利率未經約定，
    亦無法律可據者，週年利率為百分之5。公寓大廈管理條例
    第21條、民法第229條第1項、第2項、第233條第1項前段、
    第203條亦分別定有明文。查本件被告既為亞都世界大廈之
    區分所有權人，負有按月繳納管理費之義務，惟竟欠繳47期
    之管理費，揆諸前揭規定，原告自得起訴請求被告如數清償
    所欠管理費及自支付命令送達之翌日起至清償日止，按法定
    利率即年息百分之5計算之遲延利息。
(四)、從而，原告依據公寓大廈管理條例第21條之規定，請求被告
    給付管理費307,850元及自支付命令送達翌日即99年4月15日
    起至清償日止，按年息百分之5計算之利息，洵屬正當，應
    予准許。
四、本件係依民事訴訟法第427條第2項適用簡易訴訟程序所為被
    告敗訴之判決，應按同法第389條第1項第3款規定，依職權
    宣告假執行。
五、據上論結，本件原告之訴為有理由，依民事訴訟法第436條
    第2項、第78條、第389條第1項第3款，判決如主文。
中    華    民    國    99    年    9     月    20    日
                  民事第二庭    法  官  彭淑苑
以上正本係照原本作成。
如對本判決上訴，須於判決送達後20日內向本院提出上訴狀。
如委任律師提起上訴者，應一併繳納上訴審裁判費。
中    華    民    國    99    年    9     月    20    日
                                書記官  王恬如

司法院資訊處製作；財團法人民間司法改革基金會備份。
